臺灣高等法院高雄分院民事判決
110年度金上易字第3號
上  訴  人  賴淑惠  

訴訟代理人  吳永茂律師
            侯昱安律師
上  訴  人  陳冠云  


            李清標  
上列  二人
共      同
訴訟代理人  羅玲郁律師
被  上訴人  黃蓮足  
上列當事人間請求損害賠償事件，上訴人對於中華民國110年3月
31日臺灣高雄地方法院109年度金字第137號第一審判決提起上訴
，本院於111年3月30日言詞辯論終結，判決如下：
    主      文
原判決關於命上訴人給付超逾㈠上訴人賴淑惠、陳冠云、李清標
應連帶給付被上訴人新臺幣柒拾萬捌仟柒佰伍拾元本息；㈡上訴
人陳冠云、李清標應連帶給付被上訴人新臺幣柒拾萬元本息部分
，及該部分假執行之宣告暨訴訟費用負擔（除確定部分外）之裁
判均廢棄。
上開廢棄部分，被上訴人在第一審之訴及假執行之聲請均駁回。
賴淑惠其餘上訴駁回。
陳冠云、李清標之上訴駁回。
第一（除確定部分外）、二審訴訟費用由上訴人賴淑惠、陳冠云
、李清標連帶負擔二分之一，餘由上訴人陳冠云、李清標連帶負
擔。
    事實及理由
一、被上訴人主張：訴外人吳光化（殁於民國106年4月10日）與
    上訴人共同設立杉田生活事業股份有限公司（下稱杉田公司
    ），由吳光化擔任該公司實際負責人，上訴人賴淑惠（即吳
    光化之同居女友）擔任該公司總稽核，上訴人李清標擔任該
    公司業務二部協理（原擔任冠盈區總監），上訴人陳冠云擔
    任該公司冠盈區總監，對外召開說明會或招募下線成員，佯
    稱該公司將開設購物中心，獲利豐厚等方式，招攬不特定大
    眾投資，並與投資人簽立杉田生活服務契約（下稱系爭服務
    契約），投資人僅須提出每單位投資本金新臺幣（下同）4 
    萬元（嗣提高為5 萬元），保證契約期滿後可取回本金，投
    資期間（分1 年期年繳、3 年期年繳、6 年期年繳及3 年期
    躉繳）並可獲得契約轉讓權益金之固定配息1,500 元至1 萬
    元不等（下稱紅利）。被上訴人於104 年1 月間見報紙刊登
    杉田公司徵才廣告，遂依廣告內容前往應徵，並獲錄取擔任
    行政人員，並自104 年1 月起試用1個月，惟被上訴人於同
    年2月因未通過考核而離職。詎李清標、陳冠云竟利用職務
    上地位及機會，鼓吹被上訴人購買系爭服務契約，被上訴人
    遂自104年1 月21日起至105 年2月1 日止陸續與杉田公司簽
    立如附表一、二所示契約，共投資172 萬元，迨106 年7 、
    8 月間因聯絡上訴人無著，經按址前往尋找，發現人去樓空
    ，始悉受騙。被上訴人購買系爭服務契約投資總額172萬元
    ，經扣除附表二所示到期領回之投資款30萬元及已領紅利11
    ,250元後，餘款均未能領回，致受財產損失1,408,750元（
    下稱系爭事件）。上訴人前開作為已觸犯銀行法第29條規定
    ，而有違反保護他人法律情事，且上訴人為肇致系爭事件之
    共同侵權行為人，自應就被上訴人所受損害負連帶賠償責任
    。爰依民法第184條第2 項、第185 條規定，提起本件訴訟
    等語。並聲明：㈠上訴人應連帶給付被上訴人1,408,750元，
    及自起訴狀繕本送達最後一位上訴人翌日起至清償日止，按
    年息5%計算之利息。㈡願供擔保，請准宣告假執行（被上訴
    人其餘請求經原判決駁回者，未據提起上訴而告確定，不再
    贅述）。
二、上訴人則以下列陳詞置辯：
  ㈠賴淑惠抗辯：伊受僱於杉田公司擔任超商商品庫存電腦資料
    處理員，既非杉田公司之業務人員或主管，亦未實際擔任該
    公司總稽核，更無向被上訴人推銷或銷售杉田公司所營事業
    項目，或居間被上訴人與杉田公司簽立系爭服務契約，自非
    肇致系爭事件之侵權行為人。又杉田公司非專以吸收他人存
    款為業，該公司設有42家超商門市，上架及銷售商品眾多，
    且提供殯葬禮儀服務，被上訴人簽約後提交杉田公司之款項
    ，自得用於購買杉田公司所營商品或服務，而與非法吸金無
    涉。其次，被上訴人曾受僱於杉田公司，充份了解杉田公司
    營業項目及系爭服務契約內容，經審慎思考系爭服務契約有
    關期滿可取回本金及契約轉讓權益金等條件後，始同意簽立
    系爭服務契約，倘經審理認為銷售系爭服務契約違反銀行法
    第29條，而有違反保護他人法律情事，被上訴人就系爭事件
    之發生亦與有過失。再者，被上訴人應舉證證明出資額數暨
    領回額數、紅利、佣金，始能定其損害額，而被上訴人受僱
    杉田公司期間所領薪資亦源自杉田公司營利所得，自有損益
    相抵原則之適用，均應自被上訴人所受損害額扣除之。此外
    ，本件侵權行為損害賠償請求權之2 年時效期間應自105年3
    、4月間，即自被上訴人知悉杉田公司不能履行系爭服務契
    約，且涉及違反銀行法吸金時起算，於107 年3 、4月間屆
    滿，被上訴人卻遲至107 年5 月16日始提起本件訴訟，其請
    求權因未於時效期間內行使而消滅，上訴人自得拒絕給付等
    語。
　㈡陳冠云、李清標（下稱陳冠云等2人）抗辯：系爭服務契約之
    招攬、簽約過程都是由訴外人即業務員王淑貞辦理，陳冠云
    等2人並未參與其中。又陳冠云等2人均受僱於杉田公司領取
    固定月薪，並未因被上訴人申購系爭服務契約而獲發獎金。
    況且被上訴人最遲於105 年3 月28日申購系爭服務契約時，
    即知悉杉田公司銷售系爭服務契約之完整流程已涉及違法吸
    金，被上訴人行使侵權行為損害賠償請求權之時效期間應自
    斯時起算2年，於107年3月28日屆滿，被上訴人遲至107年5
    月16日始提起本件訴訟求償，其請求權因罹於時效期間行使
    而告消滅，陳冠云等2人自得拒絕給付等語。
三、原審判決命上訴人應連帶給付被上訴人1,408,750元，及自1
    07年5月23日起至清償日止，按年息5%計算之利息，並駁回
    被上訴人其餘之訴。上訴人就其敗訴部分聲明不服，提起上
    訴，並於本院聲明：㈠原判決不利於上訴人部分廢棄。㈡上開
    廢棄部分，被上訴人在第一審之訴及假執行之聲請均駁回。
    被上訴人則聲明：上訴駁回。
四、兩造不爭執事項：
　㈠賴淑惠為杉田公司實際負責人吳光化之同居人，並於102年3
    月18日進入杉田生活公司工作，嗣擔任總稽核。
  ㈡李清標於100年5月間擔任冠盈區總監，於102年8月19日升任
    業務二部協理，嗣由其妻陳冠云接任冠盈區總監。
  ㈢杉田公司販售之系爭服務契約內容可分為「一年期年繳型」
    、「三年期年繳型」、「六年期年繳型」及「三年期躉繳型
    」等4種，其中：
　⒈「一年期年繳型」、「三年期年繳型」投資金額每單位初期
    為4萬元（嗣改為5萬元），並保證契約期滿可取回本金及「
    契約轉讓權益金」（即紅利）1,500元、1萬元，折合1年期
    之年利率為3.75%（嗣提高為4%）；33年期之年利率為4.06%
    (嗣提高為4.21%)。
  ⒉「六年期年繳型」為每單位每年繳交2萬元契約價金（嗣改為
    25,000元），迨6年到期後可領回本金及「契約轉讓權益金
    」（即紅利）2萬元、25,000元，折合6年期之年利率為4.42
    %。
　⒊「三年期躉繳型」為一次繳12萬元，每年可領回「契約轉讓
    權益金」（即紅利）5,000元，期滿領回本金及第3年紅利5,
    000元，折合3年期之年利率為4%。
  ㈣上訴人經原法院刑事庭107年度金重訴字第2、4號（下稱刑事
    一審）判決及本院刑事庭109年度金上重訴字第14、15號（
    下稱刑事二審）判決認定與杉田公司負責人吳光化共同觸犯
    銀行法第125條第1項後段之非法經營銀行業務罪（以下合稱
    系爭刑事案件）。
五、本件爭點為：㈠上訴人是否為系爭事件之共同侵權行為人？
　　㈡上訴人所為時效抗辯、與有過失抗辯、損益相抵抗辯，是
    否可採？㈢被上訴人所受損害若干？上訴人應連帶賠償額數
    若干？茲將本院判斷分述如下：
　㈠上訴人是否為系爭事件之共同侵權行為人？
　⒈按除法律另有規定者外，非銀行不得經營收受存款、受託經
    理信託資金、公眾財產或辦理國內外匯兌業務。以借款、收
    受投資、使加入為股東或其他名義，向多數人或不特定之人
    收受款項或吸收資金，而約定或給付與本金顯不相當之紅利
    、利息、股息或其他報酬者，以收受存款論。銀行法第29條
    第1項、第29條之1定有明文。又銀行法第 29 條之立法目的
    ，並非僅在保護金融秩序而已，尚包括存款人權益之保障，
    因此違反銀行法之規定，自屬於違反保護他人之法律，倘因
    此而使人受有損害，即應負侵權行為之損害賠償責任（最高
    法院83年度台上字第684號、95年度台上字第2382號判決要
    旨參照）。
  ⒉經查：
　⑴賴淑惠自102年3月18日起受僱於杉田公司擔任專員，嗣自104
    年3月中旬起擔任該公司總稽核職務等情，業據賴淑惠在原
    審自承無訛（見原審卷第429頁），並有郵局帳戶明細為憑
    （見臺灣高雄地方檢察署105年度他字第9326號卷，下稱偵
    三卷第25頁），應認實在。又賴淑惠係杉田公司董事長吳光
    化之同居人，在杉田公司綜理事務、稽核帳目，則據證人黃
    永芳在刑事一審證稱：賴淑惠的工作包括杉田公司的所有事
    務及查核帳目，會計帳冊在董事長看完後，再由總稽核看（
    見原法院107金重訴字第2號卷，下稱刑事一審2號卷㈥第249
    、250頁）；證人李鳳仙、許紜嘉亦為相同證詞（見刑事一
    審2號卷㈥第162頁、偵三卷第132頁背面）；證人康錦鳳則證
    稱：賴淑惠就像是老闆娘，可以管全部的事情，總稽核就是
    想要管什麼就可以管，權限比我們都大（見刑事一審2號卷㈥
    第212頁）等語，參諸證人許紜嘉於偵查中證稱：杉田公司
    的報表賴淑惠都會看，超商沒有賺錢，有賺錢的是杉田公司
    ，基本上都是以杉田公司的錢在貼補超商（見臺灣高雄地方
    檢察署107年度他字第7090號卷，下稱併偵五卷第320頁），
    可見賴淑惠不僅係參與杉田公司業務運作之重要成員，亦知
    悉杉田公司所營超商開銷來自杉田公司吸收之資金，而賴淑
    惠於104年3月間升任總稽核職務後，既可隨時查閱杉田公司
    之帳務，並經管所有事務，堪認賴淑惠自104年3月中旬起（
    即104年3月16日起）至105年6月30日杉田公司停止營業時止
    ，有參與杉田公司營運吸金行為，賴淑惠就被上訴人於105
    年1月26日、105年2月1日因購買附表一3、4所示系爭服務契
    約所受損害，自應負損害賠償責任。賴淑惠雖抗辯：伊僅掛
    名總稽核，並無實權，不過為杉田公司所營超商處理商品庫
    存電腦資料，未參與銷售系爭服務契約云云，乃避重就輕之
    詞，為不足採。至於賴淑惠自102年3月18日起至104年3月15
    日止擔任杉田公司所營超商專員期間，因查無證據顯示賴淑
    惠有何綜理杉田公司帳務、參與營運吸金之行為，要難認被
    上訴人於104年1月21日、104年2月2日購買附表一編號1、2
    所示系爭服務契約與賴淑惠有何關聯，尚無從課以賴淑惠損
    害賠償責任。
　⑵李清標自100年5月起擔任杉田公司冠盈區總監，於102年8月1
    9日升任業務二部協理，由其妻陳冠云自102年8月19日起接
    任冠盈區總監乙節，為兩造所不爭執（見不爭執事項㈡），
    堪認陳冠云等2人受僱於杉田公司，並負責該公司業務二部
    及冠盈區業務。又杉田公司業務二部轄下僅有冠盈區，該區
    總監負責推展系爭服務契約，業務二部協理則負責督導冠盈
    區販售系爭服務契約及管理員工績效等業務執行，杉田公司
    每月月初在總公司召開幹部會議，李清標及各總監區總監都
    會參加，業據李清標在偵查中陳明在卷（見偵三卷第174頁
    背面至175頁），陳冠云在偵查中亦自承：由李清標協助伊
    處理冠盈總監區招攬客戶購買系爭服務契約、管理及考核員
    工績效等相關事宜，冠盈總監區主要業務內容為對外銷售系
    爭服務契約，總監下設1位部長、2位經理及多位業務專員，
    伊擔任總監，是直接對總公司負責，各總監區招攬客戶購買
    系爭服務契約，客戶有任何問題都由總監區引薦客戶購買的
    經理、副理或業務專員直接處理，無法處理時，則由伊或李
    清標協助，冠盈總監區招攬新投資人的方式，主要是在冠盈
    總監區教室舉辦課程，向與會者說明系爭服務契約內容、功
    能及意義，以招攬與會者購買系爭服務契約，冠盈總監區都
    是由李清標及訴外人梁金香、周林秋麗、王淑貞等人負責對
    外上課解說系爭服務契約內容（見臺灣高雄地方檢察署106
    年度他字第6119號卷，下稱偵十卷第72至73頁）等語明確，
　　佐以證人王淑貞證稱：陳冠云於105年7月初通知伊杉田公司
    出狀況，要伊邀請客戶用申購系爭服務契約的錢來換股條，
    要伊與下線及客戶聯絡（見本院卷第173頁）等語，可知陳
    冠云等2人所經營之冠盈總監區係以銷售系爭服務契約為主
    要業務，且協理、總監每月均須前往總公司參加總監經管會
    議，討論銷售系爭服務契約之業績、績效，並於杉田公司遭
    舉發違法吸金時，推行更換股條作業，以收回系爭服務契約
    等一切情事，堪認陳冠云等2人就杉田公司透過銷售系爭服
    務契約之方式吸收資金一事，知之甚明，且係冠盈區銷售、
    推廣系爭服務契約之重要角色，並致力業務推展，有助於杉
    田公司形成一定吸金規模，陳冠云等2人確有參與杉田公司
    營運吸金之行為。而被上訴人於附表一編號1至4所示期日在
    陳冠云等2人負擔推展、銷售系爭服務契約之冠盈區購買系
    爭服務契約，被上訴人因此所受損害，自與陳冠云等2人共
    同營運吸金行為有因果關係，陳冠云等2人就前開損害，即
    應負賠償責任。陳冠云等2人抗辯：伊等工作內容僅在總公
    司發布之訊息轉達為冠盈區處，並協助冠盈區將新客戶簽立
    之契約文件轉交總公司，未實際參與總公司營運云云，顯係
    避重就輕之詞，為不足採。
　⒊綜上，賴淑惠自104年3月16日起擔任杉田公司總稽核，綜理
    杉田公司帳務，共同參與營運吸金行為；陳冠云等2人自102
    年8月19日起營運杉田公司冠盈區推展、銷售系爭服務契約
    業務，共同參與營運吸金行為，上訴人所為均已違反銀行法
    第29條第1項非銀行不得經營收受存款之規定，而有違反保
    護他人法律情事，依前揭說明，應構成民法第184條第2項之
    侵權行為，是以賴淑惠及陳冠云等2人乃系爭事件如附表一
    編號3、4所示部分之共同侵權行為人、陳冠云等2人則為系
    爭事件如附表一編號1、2所示部分之共同侵權行為人，應堪
    認定。
　㈡上訴人所為時效抗辯、與有過失抗辯、損益相抵抗辯，是否
    可採？
　⒈上訴人所為時效抗辯為不可採：
　⑴按消滅時效，自請求權可行使時起算。因侵權行為所生之損
    害賠償請求權，自請求權人知有損害及賠償義務人時起，二
    年間不行使而消滅。民法第128條前段、第197條第1項前段
    分別定有明文。又民法第197條第1項所謂請求權人「知有損
    害」，非僅指單純知有損害而言，其因而受損之他人行為為
    侵權行為，亦須一併知之，若僅知受損害及行為人，而不知
    其行為為侵權行為，則無從本於侵權行為請求賠償，時效即
    不能開始進行。最高法院著有94年度台上字第1258號判決要
    旨足參。
　⑵經查，被上訴人於106年9月27日就陳冠云等2人涉嫌以詐財、
    類似老鼠會之方式，向其銷售系爭服務契約，致受損害為由
    ，對陳冠云等2人提起告訴，有告訴狀為憑（見本院卷第145
    至146頁），而賴淑惠與陳冠云等2人因參與杉田公司營運銷
    售系爭服務契約，吸收資金，涉嫌違反銀行法第29條經營銀
    行業務罪，經臺灣高雄地方檢察署檢察官於107年3月26日偵
    查終結，以106年度偵字第12594、14014、15966、20073、2
    0311、21711號及107年度偵字第5243、5244號起訴書，並於
    107年3月29日公告周知，有卷附法務部檢察書類查詢系統資
    訊及起訴書可憑（見本院卷第395頁），是由前開證據推認
    被上訴人於106年9月27日提起告訴時即知上訴人有侵權行為
    存在。依前引規定及說明，被上訴人於106年9月27日以前，
    因不知上訴人有侵權行為存在，自無從本於侵權行為之法律
    關係求償，是以本件時效期間應自106年9月27日起算2年，
    於108年9月27日始告屆滿。而被上訴人於107年5月6日具狀
    就上訴人違反銀行法之犯行訴請賠償，有起訴狀在卷可稽（
    見附民卷第11頁），其侵權行為損害賠償請求權之行使並未
    罹於2年時效期間，應堪認定。
　⑶上訴人雖抗辯：被上訴人於105年3、4月間經向訴外人即杉田
    公司冠盈區業務員王淑貞確認杉田公司無法給付時，應已知
    有損害及賠償義務人，時效應自斯時起算2年，於107年3、4
    月間屆滿云云。惟由證人王淑貞證稱：伊於105年7月初接獲
    陳冠云通知杉田公司出狀況，杉田公司邀請客戶用申購系爭
    服務契約的金額來換股條，伊於105年7日中旬透過手機及LI
    NE聯絡被上訴人，當時伊告知被上訴人杉田公司財務有狀況
    ，杉田公司說日後會由另一家財團「億圓富」來接手，不過
    當時伊並不知道杉田公司所營事業違反銀行法一事，伊是10
    5年3月才回到杉田公司，同年3月到6月伊都不知道公司出狀
    況，因此伊不可能跟被上訴人聯繫說公司出狀況（見本院卷
    第173、175頁）等語，僅能推認被上訴人於105年7月下旬因
    獲告知杉田公司無力繼續履行系爭服務契約內容，並將由「
    億圓富」繼受系爭服務契約，而知悉杉田公司有民事債務不
    履行情事，尚無從推認被上訴人已知悉侵權行為及上訴人參
    與杉田公司所營事業涉及違法吸金等情，自難期待被上訴人
    於105年7月下旬行使侵權行為損害賠償請求權，時效自不能
    開始進行，上訴人前開抗辯為不可採。
　⒉上訴人所為被上訴人與有過失抗辯為不可採：
　⑴按損害之發生或擴大，被害人與有過失者，法院得減輕賠償
    金額或免除之，民法第217條第1項固有明定。惟該規定旨在
    謀求加害人與被害人間之公平，而所謂被害人與有過失，係
    指被害人之行為與加害人之行為，為損害之共同原因，且被
    害人之過失有助成損害發生或擴大者，始當之。
　⑵經查，被上訴人雖於104年1月曾應徵杉田公司工作，惟被上
    訴人就杉田公司銷售之系爭服務契約違反銀行法第29條一事
    ，並無認識，此由證人王淑貞證稱：被上訴人到杉田公司應
    徵工作，係由伊面試，由伊擔任被上訴人之新進人員輔導員
    ，伊之工作重點是在讓新進人員了解公司、公司相關產業及
    公司販售的產品，但沒有涉及獎金計算方式，因為獎金怎麼
    算不在伊之工作範圍，伊直到105年7月杉田公司出狀況時，
    都還不知道杉田公司所營事業違反銀行法（見本院卷第173
    、174頁）等語觀之甚明，而被上訴人在杉田公司僅工作1個
    多月，前1、2周均在學習等情，亦據證人王淑貞證述明確（
    見本院卷第176頁），足見被上訴人因應徵杉田公司工作，
    而成為杉田公司銷售系爭服務契約之對象，被上訴人因不諳
    法律，甫進杉田公司即受該公司輔導人員片面灌輸系爭服務
    契約係優良投資工具等訊息，進而相信杉田公司合法販售系
    爭服務契約，要難認被上訴人對損害之發生係有過失。況且
    被上訴人承購如附表二所示服務契約於105年1月26日到期後
    ，經杉田公司依約給付被上訴人紅利11,250元，業經原審判
    決確定在案（見原判決第9頁），衡情被上訴人在確定投資
    可遵期領回獲利之情形下，再次申購同一商品，核與一般投
    資者之心態無違，亦難認被上訴人於附表一編號3、4所示日
    期再次申購系爭服務契約，係有過失。依前引規定及說明，
    本件自無從依民法第217條規定減輕上訴人之賠償責任。　
    　
　⒊上訴人所為損益相抵抗辯，就被上訴人領回紅利部分為可採
    ，其餘為不可採：　　　
　⑴按基於同一原因事實受有損害並受有利益者，其請求之賠償
    金額，應扣除所受之利益，為民法第216條之1所明定。又損
    害賠償，除法律另有規定或契約另有訂定外，應以填補債權
    人所受損害及所失利益為限，同法第216條第1項亦定有明文
    。故同一事實，一方使債權人受有損害，一方又使債權人受
    有利益者，應於所受之損害內，扣抵所受之利益，必其損益
    相抵之結果尚有損害，始應由債務人負賠償責任。有最高法
    院97年度台上字第470號判決要旨足資參照。
　⑵經查：
　①被上訴人因附表二所示契約到期而領回紅利11,245元，經原
    審判決確定，已如前述，被上訴人復陳稱：伊將紅利11,250
    元繼續入金申購系爭服務契約（見本院卷第217頁），是依
    前引規定及說明，被上訴人因購買系爭服務契約領回紅利11
    ,245元而受有利益，應自被上訴人請求賠償如附表一編號3
    「繳費金額」所示金額扣除所受利益11,245元（此部分經原
    判決予以扣除，且未據被上訴人提起上訴，而告確定）。
　②上訴人雖抗辯：被上訴人自杉田公司領取之薪資19,000 元，
    亦應扣抵其所受損害云云，惟被上訴人受僱於杉田公司所領
    取之薪資，係本於僱傭關係所得之勞務對價，與系爭事件非
    屬同一原因事實，而與民法第216條之1要件有間，自無從扣
    抵損害。
　③此外，上訴人抗辯被上訴人申購系爭服務契約另領有獎金、
    退佣云云，固據證人王淑貞證稱：被上訴人應該有拿到獎金
    ，因為被上訴人沒有向伊反應沒有拿到錢（見本院卷第175
    頁）等語，惟王淑貞亦強調伊不知獎金如何計算（見本院卷
    第174頁），足見王淑貞前開證詞係出於自己主觀臆測，上
    訴人復未提出其他積極證據證明被上訴人另有領取獎金、退
    佣，上訴人前開辯解亦非可採。
　⒋從而，上訴人所為時效抗辯及與有過失抗辯均不足採，惟被
    上訴人既因購買系爭服務契約而於105年1月26日領回紅利11
    ,250元，並於同日購買系爭服務契約如附表一編號3所示約
    ，基於損益相抵原則，自應就附表一編號3所致損害額數扣
    抵所受利益11,250元。
　㈢被上訴人所受損害若干？上訴人應連帶賠償額數若干？
　⒈按數人共同不法侵害他人之權利者，連帶負損害賠償責任。
    民法第185條第1項前段定有明文。又按共同侵權行為必共同
    行為人均已具備侵權行為之要件，且以各行為人故意或過失
    不法之行為，均係所生損害之共同原因始克成立。惟所謂「
    共同原因」，只須各行為人之行為合併主要侵權行為後，同
    為損害發生之原因，且各行為與損害結果間有相當因果關係
    為已足（最高法院84年度台上字第2263號、104年度台上字
    第1994號判決要旨參照）。
　⒉經查：
　⑴被上訴人因購買附表一編號1、2所示服務契約，各繳納60萬
    元、10萬元予杉田公司，無從取回金錢，而受有損害各60萬
    元、10萬元，合計70萬元，有附表一備註欄所示統一發票、
    申購單為憑，堪認實在。而陳冠云、李清標自102年8月19日
    起分別擔任冠盈區總監、業務二部協理，以在冠盈區推展、
    銷售系爭服務契約為主要業務，已如前述，陳冠云等2人就
    被上訴人因購買附表一編號1、2所示服務契約所受損害70萬
    元，自應負共同侵權行為人之連帶損害賠償責任。
　⑵被上訴人因購買附表一編號3、4所示服務契約，各繳納36萬
    元予杉田公司，無從取回，有附表一備註欄所示統一發票、
    申購單為憑，惟其中附表一編號3所示投資金額則以被上訴
    人領回之紅利11,250元扣抵之，實繳金額僅348,750元，已
    如前述，是經損益相抵後，被上訴人因購買附表一編號3、4
    所示服務契約無從取回金錢，所受損害為708,750元。而附
    表一編號3、4所示服務契約申購日期均在賴淑惠擔任杉田公
    司總稽核、陳冠云等2人推行銷售冠盈區系爭服務契約業務
    期間，已如前述，賴淑惠與陳冠云等2人就此部分損害之發
    生係有共同行為，自應負連帶賠償責任。
　⒊從而，陳冠云等2人應連帶賠償附表一編號1、2所示損害70萬
    元；賴淑惠與陳冠云等2人應連帶賠償附表一編號3、4所示
    損害708,750元，應堪認定。
六、綜上所述，被上訴人依共同侵權行為之法律關係，請求賴淑
    惠與陳冠云等2人連帶給付708,750元，陳冠云等2人連帶給
    付70萬元，及均起訴狀繕本送達最後一位上訴人翌日即107
    年5月23日起（見附民卷第21、35、49頁送達證書）至清償
    日止，按年息5%計算之利息，為有理由，應予准許；逾此部
    分之請求，為無理由，應予駁回。從而，原審就超逾前開應
    准許部分，為賴淑惠敗訴之判決，係有未洽，賴淑惠上訴意
    旨指摘原判決此部分不當，求予廢棄改判，為有理由，爰由
    本院廢棄改判如主文第2項所示。至於前開應准許部分，原
    審為上訴人敗訴之判決，並為假執行之宣告，於法核無不合
    。上訴人仍執陳詞，指摘原判決此部分不當，求予廢棄改判
    ，為無理由，應駁回其上訴。
七、本件事證已臻明確，兩造其餘之攻擊或防禦方法及所用之證
    據，經本院斟酌後，認為均不足以影響本判決之結果，爰不
    逐一論列，併此敘明。
八、據上論結，本件賴淑惠之上訴為一部有理由、一部無理由，
    陳冠云等2人之上訴為無理由，依民事訴訟法第449條第1項
    、第450條、第79條、第85條第1、2項，判決如主文。
中　　華　　民　　國　　111 　年　　 4　　月　　20　　日
                            民事第六庭
                                審判長法  官  魏式璧
                                      法  官  郭慧珊
                                      法  官  賴文姍
以上正本證明與原本無異。
本件不得上訴。
中　　華　　民　　國　　111 　年　　4 　　月　　20　　日
                                      書記官  許珈綺
附表一：未到期
編號 買受人 投資金額 收件日期 繳費金額 法院核定損害額 契約名稱 備  註 1 黃蓮足 600,000元 104.01.21  600,000元   600,000元 新生活服務契約躉繳三年期 見原審第151、159頁統一發票、申購單。 2 黃蓮足 150,000元 104.02.02  100,000元   100,000元 新生活服務契約三年期 見原審卷第157、165頁、附民卷第19頁統一發票、申購單。 3 黃蓮足 360,000元 105.01.26  360,000元   348,750元 <計算式> 360,000-11,250=348,750  新生活服務契約躉繳三年期 見原審卷第153、161頁統一發票、申購單。 4 黃蓮足 360,000元 105.02.01  360,000元   360,000元 新生活服務契約躉繳三年期 見原審卷第155、163頁統一發票、申購單。                          合 計     1,420,000元 1,408,750元   

附表二：已到期
編號 買受人 投資金額 收件日期 繳費金額 契約名稱 備  註 1 黃蓮足 300,000元 104.01.26 300,000元 新生活服務契約一年期 領回紅利11,250元 （計算式：300,000×3.75%=11,250）